【裁判字號】    97,易,3098
【裁判日期】    980113
【裁判案由】    竊盜
【裁判全文】
臺灣板橋地方法院刑事判決              97年度易字第3098號
公  訴  人  臺灣板橋地方法院檢察署檢察官
被      告  庚○○
            癸○○
上  二  人
選任辯護人  劉大正  律師
被      告  乙○○
            戊○○
            壬○○
            辛○○
上列被告因竊盜案件，經檢察官提起公訴（97年度偵字第5979號
），本院判決如下：
    主  文
庚○○、癸○○、乙○○、戊○○、壬○○、辛○○，均無罪。
    理  由
一、公訴意旨略以：被告庚○○、癸○○、乙○○、戊○○、壬○○、辛○○共同意圖為自己不法所有，於民國97年2 月1
    日下午5 時15分許，由被告庚○○駕駛車牌號碼1190-RF 號
    自用小貨車，搭載被告癸○○前往丁○○所經營位於臺北縣
    蘆洲市○○○路308 號「詠財企業股份有限公司」（下稱詠
    財公司）之工廠，擅自開啟上址工廠大門，由被告庚○○、
    癸○○共同著手竊取丁○○所管領持有置於上址工廠內之模
    具用螺絲1 批、模具用零件1 批、工具架1 組、鐵桶3 個、
    鐵鎚1 支、風管線1 條、5 加侖紅色塑膠桶2 個、延長線1
    條等物（共價值新臺幣7 萬7 百元），由被告乙○○、戊○○、壬○○、辛○○4 人負責把風，嗣被告庚○○、癸○○
    正在搬運上開物品至上開自用小貨車之際，為路過之詠財公
    司員工甲○○發現，立即與丁○○聯絡並報警而為警當場查
    獲致未遂，因認被告庚○○、癸○○、乙○○、戊○○、壬○○、辛○○涉有刑法第321 條第2 項、第1 項第4 款結夥
    三人以上竊盜未遂罪嫌。
二、按犯罪事實應依證據認定之，無證據不得認定犯罪事實；又
    不能證明被告犯罪者，應諭知無罪之判決；刑事訴訟法第
    154 條第2 項、第301 條第1 項分別定有明文。另按認定犯
    罪事實應憑積極證據，倘積極證據不足以為不利於被告事實
    之認定時，即應為有利被告之認定，更不必有何有利之證據
    ，最高法院30年上字第816 號著有判例，所謂「積極證據足
    以為不利被告事實之認定」，依據同院76年臺上字第4986號
    判例意旨，係指據為訴訟上證明之全盤證據資料，在客觀上
    已達於通常一般之人均不致於有所懷疑，而得確信被告確曾
    犯罪之程度；若未達到此一程度，而有合理懷疑之存在時，
    即無從為被告有罪之確信。
三、公訴人認被告庚○○、癸○○、乙○○、戊○○、壬○○、
    辛○○涉有結夥三人以上竊盜未遂罪嫌，係以證人丁○○、
    甲○○之證述，及被告六人於案發時均有在現場，且被告庚○○、癸○○有將上址詠財公司工廠內之模具用螺絲1 批、
    模具用零件1 批、工具架1 組、鐵桶3 個、鐵鎚1 支、風管
    線1 條、5 加侖紅色塑膠桶2 個、延長線1 條等物搬運至車
    牌號碼1190-RF 號自用小貨車上為其主要依據。訊據被告庚○○、癸○○、乙○○、戊○○、壬○○、辛○○均堅詞否
    認有公訴人所指竊盜未遂之犯行，被告庚○○辯稱：當天下
    午子○○與乙○○到資源回收場找伊，乙○○站在門口，子
    ○○進來跟伊說他已經向詠財公司買了廢鐵要賣伊，伊就與
    子○○、乙○○一起到對面詠財公司，乙○○站在門口，子
    ○○跟伊說哪些東西是要賣的，伊看完之後就回到資源回收
    場跟老闆即伊母親己○○說，伊母親就叫伊過去搬，當天癸○○剛好過來找伊，伊就叫癸○○跟伊一起過去詠財公司搬
    東西，伊並不知道搬的那些東西不是子○○的，伊不認識乙○○、戊○○、壬○○、辛○○，也不知道他們四人是何時
    進去詠財公司的等語，被告癸○○辯稱：當天伊去找庚○○
    ，庚○○就叫伊一起去幫忙搬東西，庚○○開車進去詠財公
    司時，子○○有跟庚○○說哪些東西要搬，伊並沒有竊盜的
    意思，也不認識乙○○、戊○○、壬○○、辛○○，也沒有
    注意到當時他們四人有無在場等語，被告乙○○辯稱：當天
    伊去詠財公司附近找一個叫「阿明」的朋友，剛好碰到「黃
    大富」，後來才知道「黃大富」之真名是子○○，子○○跟
    伊說他在這邊等人，後來子○○走到庚○○的資源回收場，
    伊在門口沒有跟進去，子○○出來後跟伊說他有叫庚○○去
    搬東西，伊也有跟子○○、庚○○一起到詠財公司，但是伊
    也是站在門口沒有進去，後來子○○跟伊說他要離開一下，
    請伊幫忙看一下，如果有人到詠財公司就打電話通知他，之
    後伊跟戊○○去吃飯，約半小時後回來，看見詠財公司的小
    門打開而且裡面有聲音，伊與戊○○剛進去看警方就來了，
    伊並沒有竊盜等語，被告戊○○辯稱：當天乙○○打電話約
    伊去找朋友，乙○○開車載伊到詠財公司附近後，乙○○有
    下車去找人講話，伊沒有注意到乙○○有沒有到庚○○的資
    源回收場，後來乙○○找伊去吃飯，吃完飯後回到詠財公司
    附近，乙○○說詠財公司的鐵門開了，要伊跟他一起進去看
    ，伊進到裡面看到庚○○、癸○○在搬東西，警察就來了，
    伊並沒有竊盜等語，被告壬○○辯稱：伊是在長順起重有限
    公司工作，當天使用00-0000000號電話號碼的「雷先生」打
    電話到伊公司，請公司派人去詠財公司估價搬機器需要多少
    錢，因為電話是伊接的，且伊是班長，伊就帶辛○○一起到
    詠財公司去量機器的尺寸，那間詠財公司伊有去過好幾次，
    雷先生不是詠財公司的老闆，伊不知道雷先生跟詠財公司是
    什麼關係，但伊知道詠財公司已經倒了，伊猜雷先生可能是
    詠財公司的債權人，伊到詠財公司後有看到庚○○、癸○○
    在搬東西，但伊並沒有搬東西，只是在量機器的尺寸而已，
    伊不認識庚○○、癸○○、乙○○、戊○○，伊在裡面量機
    器的時候也沒有看到乙○○、戊○○，是警察來時才看到乙○○、戊○○，伊並沒有竊盜等語，被告辛○○辯稱：當天
    是師傅壬○○帶伊一起去詠財公司量機器的尺寸，伊並不認
    識庚○○、癸○○、乙○○、戊○○，伊到詠財公司時有看
    到庚○○、癸○○在搬東西，伊就跟壬○○在量機器，量機
    器時沒有看到乙○○、戊○○，後來警察到時才看到乙○○
    、戊○○，伊並沒有竊盜等語。
四、經查：
  (一)位於臺北縣蘆洲市○○○路308 號之詠財公司工廠為丁○○
    所有，於97年2 月1 日下午5 時15分許，被告庚○○、癸○○確有駕駛車牌號碼1190-RF 號自用小貨車至該公司工廠內
    搬運模具用螺絲1 批、模具用零件1 批、工具架1 組、鐵桶
    3 個、鐵鎚1 支、風管線1 條、5 加侖紅色塑膠桶2 個、延
    長線1 條等物品上車，且被告乙○○、戊○○、壬○○、辛○○於警方到場時亦均有在場，惟丁○○並未委託或同意任
    何人至詠財公司工廠內搬運上開物品，且案發時詠財公司已
    遭法院查封而未營業，亦無任何員工留守於詠財公司內，丁○○並有積欠共約60位債權人貨款等情，已經被害人丁○○
    於警詢及偵查中指述明確，且為被告庚○○、癸○○、乙○○、戊○○、壬○○、辛○○所不爭執，復有贓物認領保管
    單1 紙、照片8 張在卷可稽，自可認定。
  (二)又被告庚○○係於詠財公司工廠對面之資源回收場工作，與
    被告癸○○為朋友關係，當日係因子○○向被告庚○○表示
    欲出售詠財公司內之廢鐵，被告庚○○始駕駛車牌號碼1190
    -RF 號自用小貨車至詠財公司內搬運模具用螺絲1 批、模具
    用零件1 批、工具架1 組、鐵桶3 個、鐵鎚1 支、風管線1
    條、5 加侖紅色塑膠桶2 個、延長線1 條等物等情，已經證
    人即資源回收場負責人己○○於檢察事務官詢問時證述明確
    （見偵查卷第149 頁），輔以被告乙○○亦供稱子○○確有
    至被告庚○○工作之資源回收場內，並帶同被告庚○○到詠
    財公司工廠內指東西等語（見本院97年11月4 日準備程序筆
    錄第4 頁），足見被告庚○○、癸○○辯稱係因子○○表示
    欲出售詠財公司工廠內之廢鐵予資源回收場，始駕駛車牌號
    碼1190-RF 號自用小貨車至詠財公司工廠內搬運子○○所指
    出之物品一節，應可採信；另證人丙○○於本院審理中具結
    證稱：丁○○是我們雲林同鄉會一個區的區長，我跟他認識
    1 年多，是我一個朋友介紹的，有一晚我接獲他的電話，他
    說他工廠的外面有很多人要搬他的機器，我問他原因他說他
    公司跳票，他請我幫他處理，我就過去跟債權人協商，說丁○○去南部籌錢要跟他們處理，約定時間再來處理，丁○○
    上來的時候我就約債權人生資、玖志的人來商討丁○○的債
    務如何處理，後來我們就簽了同意書，同意用同意書上的方
    式來處理，之後生資、玖志的人又反悔要去搬機器，我就跟
    丁○○商量說他開4 千5 百萬的本票給我，把機器讓給我，
    讓我去處理，我們商量的結果是要把丁○○工廠的機器賣掉
    ，分配給債權人，丁○○也是同意，同意後陸陸續續有好幾
    家去評估那個機器的價值，我都有跟丁○○報告，但是有時
    候丁○○講話都反反覆覆，有時候又說不賣說要繼續作。丁○○是為了怕別人去賣他的機器所以才跟我作這份買賣預約
    契約書，事實上並沒有真的要把機器賣給我，他開本票的目
    的也是要讓外人看這份買賣契約書是真正的，事實上他並沒
    有欠我這些錢；丁○○請我幫忙賣機器，就有把工廠的鑰匙
    交給我，我有請人家去看，後來有一個綽號叫「大富」的人
    來跟我說有人要買機器，他跟我說的日期我不太記得了，「
    大富」的真實名字我不知道，他也是債權人之一，我就把鑰
    匙託他保管，因為我很忙，順便請他看一下機器，因為丁○○之前有說過工廠裏面的零件有掉，我有跟大富說不能動裏
    面的東西，大富有說要換鎖，我說不行，我說你只能看管那
    些機器不能動那些機器，後來就聽說有涉及竊盜，我也不清
    楚等語（見本院97年12月9 日審判筆錄第4 、5 頁），被告
    乙○○亦供稱詠財公司的門是「黃大富」即真名子○○之人
    開的等語（見本院97年11月4 日準備程序筆錄第4 頁），足
    見證人丙○○證稱有將詠財公司工廠之鑰匙交予綽號「大富
    」之子○○一節，並非無據，是以案發當時詠財公司係處於
    未營業之狀態，且大門亦有上鎖，衡情，一般人並無法自由
    進出該處，而子○○在向被告庚○○表示有廢鐵要出售，並
    帶同被告庚○○至詠財公司工廠內指示要出售及搬運之物品
    時，並非係以非法破壞門戶之方式侵入，而係以鑰匙開啟大
    門後進入詠財公司，輔以丁○○當時確有在外積欠多筆貨款
    ，債權人更高達60人左右，已如前述，在此情形下，被告庚○○認為子○○已取得處分詠財公司工廠內物品之權限，實
    屬可能，縱被告庚○○未進一步加以查證，或要求子○○提
    出得以證明其確處分該等物品權限之文件，至多僅係被告庚○○在收購之程序上有所疏失而已，尚難認被告庚○○於主
    觀上已認知到子○○並未取得上開物品之處分權限，而具有
    意圖為自己或第三人不法所有之竊盜犯意，或與子○○有犯
    意之聯絡；再者，被告癸○○係被告庚○○之友人，當日僅
    係偶然至被告庚○○工作之資源回收場，並未曾與子○○有
    直接之接觸，以被告庚○○所任職之資源回收場本即係在從
    事回收廢鐵等物品之工作，被告庚○○委請被告癸○○在日
    間協助搬運所收購之廢鐵，實與被告庚○○通常之工作內容
    相符，被告癸○○基於信任友人即被告庚○○之基礎，又係
    在光天化日下以公然之方式搬運物品，被告庚○○既不知子
    ○○尚未取得上開物品之處分權限，被告癸○○更無知悉之
    可能，是更難認被告癸○○於主觀上具有意圖為自己或第三
    人不法所有之竊盜犯意，或與子○○有犯意之聯絡。
  (三)又被告壬○○提出其所稱之客戶雷先生所使用之00-0000000
    號電話號碼，經本院查詢結果，該電話號碼係於93年1 月5
    日由「徐萬興」申請開通，於93年4 月26日變更使用人為「
    天成醫院」至今，有中華電信股份有限公司提供之通聯紀錄
    查詢系統查詢結果、本院電話紀錄查詢表各1 紙在卷可稽，
    是該電話號碼所登記之使用人固非被告壬○○所稱之雷先生
    ，惟電話號碼本即不限於登記名義人本人可使用，自無法排
    除雷先生使用登記於天成醫院名下之00-0000000號電話之可
    能；且依被告壬○○於本院審理中供稱：因為當時我接電話
    的時候有看到電話的開頭是03，我跟楊綺芬說那段時間，請
    她幫我找一找桃園來的電話，她就說是那個號碼等語（見本
    院97年12月9 日審判筆錄第10頁），足見被告壬○○在接到
    客戶來電時，並未記下完整之電話號碼，而僅注意到該電話
    之區域號碼為03，後係因本案遭警逮捕，始委請同在起重行
    工作的楊綺芬小姐代為查詢在該段時間內撥入而區域號碼為
    03之電話，是被告壬○○所提供之上開電話號碼不無錯誤之
    可能；況認定犯罪事實應依證據，為刑事訴訟法所明定，故
    被告否認犯罪事實所持之辯解，縱屬不能成立，仍非有積極
    證據足以證明其犯罪行為，不能遽為有罪之認定，是縱被告
    壬○○所提供之上開電話號碼有所錯誤，或其所稱之雷先生
    並無法查證，惟本件仍須有積極證據足以證明被告壬○○、
    辛○○確有竊盜行為，不能單僅以被告壬○○、辛○○所提
    供之電話號碼無法查證即反推被告壬○○、辛○○有罪，先
    予敘明。
  (四)又被告壬○○、辛○○於案發當時均係任職於「長順起重有
    限公司」一節，業經被告壬○○、辛○○供承在卷，並經被
    告壬○○、辛○○於偵查中提出公司之制服為證，復有長順
    起重工程有限公司臺北縣政府營利事業登記證1 紙在卷可稽
    ，足見被告壬○○、辛○○辯稱係因接獲客戶來電要求估價
    ，始前往詠財公司量機器尺寸一節，並非無據；且證人甲○○於偵查中證稱：他們都站在貨車後面，我不知道他們在看
    什麼等語（見偵查卷第175 頁），被告庚○○、癸○○、乙○○、戊○○亦均供稱現場僅有被告庚○○、癸○○在搬運
    物品，並未見被告壬○○、辛○○在現場有搬運物品之動作
    ，亦可認被告壬○○、辛○○當時確無任何搬運物品之行為
    ；再者，被告庚○○、癸○○既係因子○○向被告庚○○表
    示欲出售廢鐵始至詠財公司內搬運物品，已如前述，衡情，
    以被告壬○○、辛○○與被告庚○○、癸○○均不相識，被
    告壬○○、辛○○又係有正當工作之人，當時又係在上班時
    間，被告壬○○、辛○○豈會無故至詠財公司為被告庚○○
    、癸○○把風；況依證人甲○○上開於偵查中所言可知，在
    證人甲○○發現被告等六人時，被告壬○○、辛○○、乙○○、戊○○與被告庚○○、癸○○均係同在詠財公司工廠內
    ，不知道在看什麼，倘如公訴意旨所指，被告壬○○、辛○○、乙○○、戊○○係在該處負責把風，衡情，被告壬○○
    、辛○○、乙○○、戊○○自應站在門口或其他可以清楚看
    見工廠外人車動向之處所，注意有無他人甚至員警靠近為是
    ，如此始能達到把風之目的，豈有所有人均站在門內，亦均
    未注意工廠外人車動向之理，是依證人甲○○所述，實難認
    被告壬○○、辛○○、乙○○、戊○○當時在場之目的係在
    把風，故被告壬○○、辛○○辯稱其等係因接到客戶電話始
    至詠財公司工廠內量機器等語，應可採信。再者，被告壬○○、辛○○與其餘被告庚○○、癸○○、乙○○、戊○○均
    不相識，又無任何積極證據足證被告壬○○、辛○○到場後
    ，與被告庚○○、癸○○、乙○○、戊○○或子○○間有何
    相互交談或接觸之行為，當難僅以被告壬○○、辛○○與被
    告庚○○、癸○○、乙○○、戊○○於案發時同時在場，即
    認被告壬○○、辛○○與被告庚○○、癸○○、乙○○、戊○○間有竊盜之犯意聯絡，再參以被告壬○○、辛○○當時
    並無任何搬運物品之行為，亦無公訴意旨所指把風之行為，
    已如前述，更難認被告壬○○、辛○○有何著手於竊盜行為
    之實施可言。因之，本件既無積極證據足證被告壬○○、辛○○與被告庚○○、癸○○、乙○○、戊○○間有竊盜之犯
    意聯絡，被告壬○○、辛○○本身又無著手竊盜之行為，被
    告壬○○、辛○○辯稱其等係因接獲客戶雷先生來電要求估
    價始前往詠財公司工廠一節應屬可信，亦如前述，當難僅以
    被告壬○○所提供之電話號碼可能係不實或無法查得雷先生
    之人，即令被告壬○○、辛○○負竊盜之責。
  (五)又被告乙○○固曾陪同子○○至被告庚○○工作之資源回收
    場，並陪同子○○、被告庚○○至詠財公司工廠，惟在子○○向被告庚○○表示欲出售廢鐵，及在詠財公司工廠內指出
    要被告庚○○搬運之物品時，被告乙○○均未進到資源回收
    場或詠財公司工廠內，而僅在門口等候子○○，亦未曾指示
    被告庚○○要搬運何種物品等情，已經證人即同案被告庚○○於本院審理中證述明確（見本院97年12月31日審判筆錄第
    3 頁），再輔以證人丙○○前開證言，子○○係持有詠財公
    司工廠之大門鑰匙，已如前述，且子○○現正因另案經檢方
    通緝中，迭經本院依法傳喚、拘提亦均未到庭，是本件並無
    任何積極證據足證子○○有告知被告乙○○其就詠財公司工
    廠內之物品並無處分權限，故在詠財公司未營業，子○○又
    持有詠財公司工廠大門之鑰匙而得任意進出詠財公司工廠之
    情形下，被告乙○○認子○○係有權處分詠財公司工廠財物
    之人，實屬合理，自難僅以被告乙○○曾陪同子○○至被告
    庚○○工作之資源回收場及詠財公司工廠門口，即認被告乙○○與子○○間有何意圖為自己不法所有之竊盜犯意聯絡可
    言；而被告戊○○係因與被告乙○○相約用餐而至詠財公司
    工廠附近，過程中，被告戊○○非但未曾與子○○有所接觸
    ，亦未曾對被告庚○○、癸○○有任何指示，被告乙○○、
    戊○○更無任何搬運物品或把風之動作，亦如前述，更難認
    被告戊○○有何意圖為自己不法所有之竊盜犯意或被告乙○○、戊○○有何著手竊盜行為實施之可言。
五、從而，本件被告庚○○、癸○○固有搬運詠財公司工廠內模
    具用螺絲等物之行為，惟以子○○持有詠財公司工廠大門之
    鑰匙而得任意開啟詠財公司大門，詠財公司之負責人丁○○
    當時並確有積欠多人貨款之情形，則被告庚○○、癸○○認
    子○○已取得詠財公司工廠內物品之處分權限，實屬合理，
    自難認被告庚○○、癸○○二人於主觀上有為自己或第三人
    不法所有之犯意或與子○○有何竊盜之犯意聯絡，而被告乙○○、戊○○、壬○○、辛○○在場既均未著手於竊盜行為
    之實施，亦無公訴意旨所指把風之情，又無積極證據足證被
    告乙○○、戊○○、壬○○、辛○○有何意圖為自己或第三
    人不法所有之竊盜犯意或與子○○、「雷先生」有何竊盜之
    犯意聯絡，此外，檢察官亦未再舉出其他證據，足以證明被
    告庚○○、癸○○、乙○○、戊○○、壬○○、辛○○確有
    竊盜之犯行存在，本院亦查無其他積極證據足以證明被告庚○○、癸○○、乙○○、戊○○、壬○○、辛○○確有公訴
    人所指之竊盜犯行，揆諸首開說明，不能證明被告犯罪，自
    應為無罪之諭知。
據上論斷，應依刑事訴訟法第301 條第1 項，判決如主文。
本件經檢察官李巧菱到庭執行職務。
中    華    民    國    98    年    1     月    13    日
                     刑事第十三庭  法  官     曾淑娟
上列正本證明與原本無異。
如不服本判決，應於判決送達後10日內敘明上訴理由，向本院提
出上訴狀 (應附繕本) ，上訴於臺灣高等法院。其未敘述上訴理
由者，應於上訴期間屆滿後20日內向本院補提理由書「切勿逕送
上級法院」。
                                   書記官      謝雪紅
中    華    民    國    98    年    1     月    13    日


司法院資訊處製作；財團法人民間司法改革基金會備份。
